【裁判字號】    98,簡上,977
【裁判日期】    981006
【裁判案由】    詐欺
【裁判全文】
臺灣板橋地方法院刑事判決             98年度簡上字第977號
上  訴  人
即  被  告  甲○○
上列上訴人即被告因詐欺案件，對於中華民國98年7 月7 日本院
98年度簡字第5063號第一審判決（聲請簡易判決處刑案號：98年
度偵字第11481 號），提起上訴，本院管轄第二審之合議庭判決
如下：
    主  文
上訴駁回。
    事  實
一、甲○○明知一般人無故取得與己無特殊情誼之他人金融帳戶
    使用，常與財產犯罪之需要密切相關，而可預見向他人蒐集
    金融帳戶使用者，可能係將該帳戶作為自己或提供他人實行
    詐欺取財犯罪之用，猶基於縱幫助他人遂行詐欺取財犯罪亦
    不違背本意之不確定故意，於民國98年4 月7 日中午12時許
    ，在臺北縣板橋巿板橋火車站內之7-11超商內，將其開設之
    帳號000-00000000000000號新莊新泰郵局帳戶提款卡及密碼
    ，交付予真實姓名年籍不詳之成年男子使用。嗣該名不詳男
    子取得上開帳戶資料後，遂意圖為自己不法之所有，基於詐
    欺取財之犯意，於98年4 月8 日晚間9 時40分許，以電話向
    乙○○訛稱渠先前在金石堂網站購物匯款有問題云云，致使
    乙○○陷於錯誤，而依指示前往金融機構附設之自動櫃員機
    操作匯款新臺幣（下同）17,982元至甲○○開設之前揭新莊
    新泰郵局帳戶內，而該款項旋即遭該名不詳男子提領一空。
    嗣乙○○驚覺受騙，始報警循線查獲上情。
二、案經臺北縣政府警察局新莊分局移請臺灣板橋地方法院檢察
    署檢察官聲請簡易判決處刑。
    理  由
一、按被告以外之人於審判外之言詞或書面陳述，除法律有規定
    者外，不得作為證據；又被告以外之人於審判外之陳述，經
    當事人於審判程序同意作為證據，法院審酌該言詞陳述或書
    面陳述作成時之情況，認為適當時，亦得為證據，刑事訴訟
    法第159 條第1 項、第159 條之5 第1 項分別定有明文。查
    本案以下所引各項證據，均經檢察官及被告甲○○於審判程
    序同意作為證據，而本院審酌該等證據核無違法取證或證明
    力顯然過低之情事，依各該陳述作成時之狀況，並無不適當
    之情況，自均得為證據，合先敘明。
二、訊據被告固坦承曾在前述時間及地點將其開設之上開新莊新
    泰郵局帳戶提款卡及密碼交予真實姓名年籍不詳之成年男子
    ，嗣該帳戶遭該名不詳男子用以詐騙被害人乙○○匯入款項
    等情不諱，惟矢口否認有何幫助詐欺取財犯行，辯稱：伊看
    報紙去應徵一家人力仲介公司之文件傳遞工作，對方說因為
    該公司係每日轉薪，為避免伊將薪資領走就跑了，所以要求
    伊必須交付提款卡，前來向伊拿提款卡之人係該公司之司機
    ，伊有詢問渠將密碼交付給渠會不會有什麼問題，渠說渠在
    該公司已經做了二、三年，每個人進公司時都是這樣，隔天
    就會還給伊，當時伊提款卡裡面沒有錢，伊想說有什麼問題
    再去辦理停卡，隔天伊打電話過去公司，對方說會計去南部
    要延後一天，再隔天警察就到伊住處找伊，伊才知道被騙云
    云。經查：
  (一)被害人乙○○在前述時間及地點遭不詳人士以上開手法訛騙
    渠匯款17,982元至被告開設之帳號000-00000000000000號新
    莊新泰郵局帳戶等情，業據渠於警詢時指述綦詳，並有前揭
    帳戶之郵政存簿儲金簿影本、台新銀行自動櫃員機交易明細
    表影本、中華郵政股份有限公司三重郵局98年9 月21日營字
    第0985001757號函附之客戶歷史交易清單各1 件附卷可稽，
    足堪認定。
  (二)至被告雖辯稱：其為應徵工作，始依對方指示交付上開新莊
    新泰郵局帳戶提款卡及密碼，並無幫助詐欺取財之意思云云
    ，惟其於警詢、偵查中及本院訊問時均陳稱：係撥打中國時
    報求職欄內刊登之電話應徵人仲介工作，對方則要求伊提供
    提款卡及密碼，並約在臺北縣板橋巿板橋火車站內之7-11超
    商見面，見面後伊就將該等帳戶資料交給1 名男性司機，伊
    不知道公司名稱及地址等語，則其於應徵工作時均未曾至公
    司之營業處所面試，對於該公司之名稱、地址亦毫無所悉，
    即應對方要求任意交付其開設之新莊新泰郵局帳戶提款卡及
    密碼，與一般求職程序顯然有異。再參酌於金融機構開設存
    款帳戶暨請領存摺及提款卡，係針對個人身分之社會信用而
    予以資金流通之經濟活動，具有強烈之屬人性格，而金融帳
    戶作為個人理財之工具，申請開設並無任何特殊之限制，一
    般民眾皆得以存入最低開戶金額之方式在不同金融機構申請
    數個帳戶使用，乃公眾所週知之事實，亦為被告所應知，是
    依一般人之社會經驗，若遇不熟識之人不以自己名義自行向
    金融機構申請帳戶，反而向他人蒐集金融帳戶使用，乃甚為
    怪異之事，衡諸常情，提供帳戶者對於該等帳戶是否係供合
    法使用，絕無不起疑心之理。又以今日社會，利用人頭帳戶
    供作詐欺取財犯罪工具之事，迭有所聞，亦經傳播媒體廣為
    報導，被告對此應無不知之理，自可預見向其收受帳戶提款
    卡之真實姓名年籍不詳男子可能利用其提供之金融機構帳戶
    供作詐騙他人匯入款項之用，藉由將詐欺所得金錢存入後再
    行領出之過程，以達到隱瞞資金流向及避免提款行為人身分
    曝光之目的，而被告未詳究該名不詳男子取得金融機構帳戶
    提款卡之用途為何，即貿然將重要且專屬個人之金融機構帳
    戶提款卡交予該名不詳男子使用，顯有容認該名不詳男子利
    用其開設之金融機構帳戶作為詐欺取財犯罪工具發生之本意
    ，其確有幫助他人詐欺取財之不確定故意，至為灼然。是被
    告辯稱：伊並無幫助詐欺取財之故意云云，不足採信。
  (三)綜上所述，本案事證明確，被告犯行堪以認定，應予依法論
    罪科刑。
三、按刑法上之幫助犯，係對於犯罪與正犯有共同之認識，而以
    幫助之意思，對於正犯資以助力，而未參與實施犯罪之行為
    者而言（最高法院88年度臺上字第1270號判決意旨參照）。
    如未參與實施犯罪構成要件之行為，且係出於幫助之意思提
    供助力，即屬幫助犯，而非共同正犯。查被告將其開設之上
    開新莊新泰郵局帳戶提款卡併同密碼交付予真實姓名年籍不
    詳之成年男子用以詐騙被害人匯入金錢，顯係基於幫助該名
    不詳男子詐騙他人財物之犯意，而未參與前述詐欺取財犯行
    之構成要件行為。核其所為，係犯刑法第30條第1 項前段、
    第339 條第1 項之幫助詐欺取財罪。又被告基於幫助之犯意
    而為非屬詐欺取財犯罪之構成要件行為，為幫助犯，爰依刑
    法第30條第2 項之規定按正犯之刑減輕之。爰審酌被告提供
    其所有上開金融機構帳戶供他人非法使用，助長社會犯罪風
    氣，導致真正犯罪者逍遙法外，其行為殊屬不當，又被害人
    在財產上受有甚大損害，心理上亦受有相當之痛苦，惟念及
    被告本身並未實際參與本案詐欺取財之犯行，責難性較小，
    及犯後態度等一切情狀，因認原審援引前揭條文及刑事訴訟
    法第449條第1 項前段、第3項、第454條第2項，刑法第41條
    第1項前段，刑法施行法第1 條之1第1項、第2項前段之規定
    ，量處被告拘役30日，如易科罰金，以1,000元折算1日，其
    認事用法均無違法，量刑亦稱妥適；被告猶否認犯行，堅執
    前詞提起上訴，為無理由，應予駁回。
據上論斷，應依刑事訴訟法第455 條之1 第1 項、第3 項、第36
8 條，判決如主文
本案經檢察官黃筵銘到庭執行職務。
中    華    民    國    98    年    10    月    6     日
                  刑事第七庭審判長法  官  戴嘉清
                                  法  官  林晏鵬
                                  法  官  王瑜玲
以上正本證明與原本無異
不得上訴。
                                  書記官  謝嘉玲
中    華    民    國    98    年    11    月    6     日


司法院資訊處製作；財團法人民間司法改革基金會備份。
